臺灣高雄地方法院民事判決　九十三年度訴字第五六○號
　　原　　　告　大自然營造有限公司
　　法定代理人　丙○○
　　訴訟代理人　張清雄　律師
　　被　　　告　高輝營造工程股份有限公司
　　法定代理人　乙○○
　　訴訟代理人　甲○○
當事人間給付工程款事件，本院於民國九十三年六月二十九日言詞辯論終結，判決如
下：
    主      文
被告應給付原告新臺幣伍拾肆萬壹仟捌佰貳拾元，及自民國九十三年三月十八日起至
清償日止，按年息百分之五計算之利息。
原告其餘之訴駁回。
訴訟費用由被告負擔五分之四，餘由原告負擔。
本判決第一項於原告以新台幣壹拾捌萬伍仟元為被告供擔保後，得假執行；但被告以
新臺幣伍拾肆萬壹仟捌佰貳拾元為原告預供擔保後，得免為假執行。
原告其餘假執行之聲請駁回。
    事      實
甲、原告方面：
一、聲明：
  (一)被告應給付原告新臺幣（下同）六十八萬元，及自起訴狀繕本送達翌日起至清償
    日止，按年息百分之五計算之利息。
  (二)訴訟費用由被告負擔。
  (三)原告願供擔保請准宣告假執行。
二、陳述：
  (一)兩造於民國九十一年二月二十七日簽訂工程承攬合約，由原告向被告承攬興旺截
    流站工程之結構體、建築裝修及給排水工程（以下簡稱系爭工程），工程總價六
    百八十萬元，雙方並約定以工程總價之百分之十即六十八萬元為工程保留款，於
    工程全部完竣經業主即高雄市政府工務局下水道工程處派員正式驗收合格辦理決
    算後給付。系爭工程已於九十二年六月間經高雄市政府工務局下水道工程處派員
    驗收合格並完成決算，被告自應依約給付工程保留款，惟經原告發函催告，被告
    均置之不理，爰依承攬及兩造間契約之法律關係，請求如聲明所示。
  (二)對被告抗辯之陳述：
    原告否認系爭工程有被告所指之瑕疵，且縱系爭工程確有屋頂漏水之瑕疵，亦非
    屬被告給付本件工程保留款之對待給付，被告自不得因此拒絕給付，另「中華路
    至寶珠溝幹線出口段改善工程」之承包廠商並非原告，被告當不得以第三人之債
    務對原告主張抵銷。
三、證據：提出工程承攬合約書、切結書、承包權拋棄書、報價單、原告公司九十二
    年八月二十二日（九十二）大興高字第００一號函、財政部高雄市國稅局代收移
    送行政執行處滯納營利事業所得稅稅款及財務罰鍰繳款書、行政執行案件代收執
    行費用收據等件為證。
乙、被告方面：
一、聲明：
  (一)原告之訴及假執行之聲請均駁回。
  (二)訴訟費用由原告負擔。
  (三)如受不利判決，願供擔保請准免為假執行。
二、陳述：
    原告向被告承攬之系爭工程雖已經業主於九十二年六月二日正式驗收合格，然因
    該工程站體地下室地面滲漏水，及站體四周窗戶、玻璃、地面磁磚污垢，被告因
    而支出修理費一萬元、清洗費六千元；且原告之相關企業盛隆營造股份有限公司
    （以下簡稱盛隆公司）所承攬之「中華路至寶珠溝幹線出口段改善工程」與被告
    所承攬之「愛河治平橋至寶珠溝段水質改善工程（第二期）暨巷道連接管工程」
    屬同一施工範圍，被告所設施之工程於完工接近驗收階段，遭盛隆公司毀損，經
    高雄市政府工務局下水道工程處多次會勘，盛隆公司均置之不理，被告為順利驗
    收起見，即自行雇工修復，共計支出二十九萬七千六百一十六元；另被告向原告
    承攬「中區污水處理廠配合操作需要設備增設及改善工程」之推進工程，原告亦
    積欠被告工程尾款十三萬八千一百八十元，是以前述被告對於原告之債權為抵銷
    後，被告僅積欠原告二十二萬八千二百零四元。惟因系爭工程之結構體屋頂尚有
    漏水現象，經被告催告原告定期修復，原告仍未為修復，故原告自不得請求系爭
    工程款。再者，被告於九十二年十月間接獲法務部行政執行署高雄行政執行處之
    執行命令，禁止被告對原告清償系爭工程款，是被告自亦不得為給付。
三、證據：提出中區污水處理廠配合操作需要設備增設及改善工程推進工程承攬合約
    書、工程發包明細表、切結書、承包權拋棄書、履約保證書、工程請款單、存證
    信函、扣款明細表、高雄市政府工務局下水道工程處九十二年四月四日高市工水
    五字第０九二０００四一六五號函、九十二年二月二十四日高市工水五字第０九
    二０００二一四二號、０九二０００二一四三號函、九十二年二月十八日高市工
    水五字第０九二０００二一八五號函、九十二年二月十四日高市工水五字第０九
    二０００二０九三號函、九十二年二月十日高市工水五字第０九二０００一四三
    二號函、協調會紀錄、美商傑明工程顧問（股）臺灣分公司函、盛隆公司九十二
    年三月五日九十二盛中字第０一九號函、法務部行政執行署高雄行政執行處雄執
    申九十二年稅執專字第００一六二七六三號、雄執申九十三稅執專字第０００七
    五七二八號執行命令、照片等件為證。
丙、本院依職權向高雄市政府工務局下水道工程處函調「興旺截流站工程」之驗收及
    結算資料，並向法務部行政執行處高雄行政執行處詢問雄執申九十三稅執專字第
    ０００七五七二八號執行命令之執行情形。
    理      由
一、原告起訴主張：原告於九十一年二月間向被告承攬系爭工程，工程總價六百八十
    萬元，雙方並約定以工程總價之百分之十即六十八萬元為工程保留款，於工程全
    部完竣經業主即高雄市政府工務局下水道工程處派員正式驗收合格辦理決算後給
    付，而系爭工程已於九十二年六月間經高雄市政府工務局下水道工程處派員驗收
    合格並完成決算，被告自應依約給付工程保留款，爰依承攬及兩造間契約之法律
    關係，請求如聲明所示。
二、被告則以：系爭工程雖已經業主驗收合格，但因系爭工程有漏水及污垢等瑕疵，
    被告因而支出修理費及清洗費共計一萬六千元，且與原告屬相關企業之盛隆公司
    ，因施工毀損被告承攬之「愛河治平橋至寶珠溝段水質改善工程（第二期）暨巷
    道連接管工程」之設施，被告為順利驗收自行雇工修復支出二十九萬七千六百一
    十六元，另原告亦積欠被告「中區污水處理廠配合操作需要設備增設及改善工程
    」推進工程之尾款十三萬八千一百八十元，經抵銷後，被告僅積欠原告二十二萬
    八千二百零四元。惟因系爭工程之結構體屋頂尚有漏水現象，經被告催告原告仍
    未修復，原告自不得請求系爭工程款。再者，被告於九十二年十月間接獲法務部
    行政執行署高雄行政執行處之執行命令，禁止被告對原告清償系爭工程款，是被
    告自亦不得為給付等語置辯。
三、原告主張原告向被告承攬系爭工程，工程總價為六百八十萬元，雙方並約定以工
    程總價之百分之十即六十八萬元為工程保留款，於工程全部完竣經業主即高雄市
    政府工務局下水道工程處派員正式驗收合格辦理決算後給付，及系爭工程已經高
    雄市政府工務局下水道工程處驗收合格辦理結算完成之事實，業據其提出提出工
    程承攬合約書、切結書、承包權拋棄書、報價單等件為證，且為被告所不爭執，
    而系爭興旺截流站工程已經高雄市政府工務局下水道工程處於九十二年六月二日
    驗收合格並辦理結算完成一情，亦有高雄市政府工務局下水道工程處九十三年三
    月二十三日高市工水五字第０九三０００四０九九號函及函附之驗收結算表、發
    包工程竣工計價單、工程決算書、結算明細表、竣工報告、初驗報告、初驗紀錄
    、初驗紀錄附表、驗收報告、驗收紀錄、驗收紀錄附表在卷可稽，原告此部分之
    主張，自堪信為真實。惟被告另以前開情詞置辯，是本件之爭點為：(一)原告得否
    提起本件給付訴訟？(二)被告得主張抵銷之金額為何？(三)被告得否主張同時履行抗
    辯？茲就本院之判斷說明如下：
  (一)原告得否提起本件給付訴訟？
    按執行法院就執行債務人對於第三債務人之金錢債權發扣押命令，旨在排除執行
    債務人妨害執行債權人債權滿足之處分行為，執行債務人雖喪失處分權，但仍為
    被扣押債權之主體，自得為保存債權之行為，執行債務人提起給付訴訟，於訴訟
    階段，尚不致妨礙執行債權人債權之滿足，自無不許之理。倘執行債務人怠於行
    使此項權利，執行債權人自得依民法第二百四十二條規定代位行使之，最高法院
    九十二年度台上字第二五七號裁判可資參照。是原告對於被告之本件工程款債權
    ，雖經法務部行政執行署高雄行政執行處雄執申九十三年稅執專字第０００七五
    七二八號執行命令予以扣押，有法務部行政執行署高雄行政執行處雄執申九十三
    年稅執專字第０００七五七二八號執行命令一紙在卷可參，然原告提起本件給付
    訴訟，屬保存債權之行為，並無礙於債權人債權之滿足，揆諸前開裁判意旨，自
    應予准許，而被告據此主張其無給付之義務，亦屬無理由。
  (二)被告得主張抵銷之金額為何？
    (1)被告抗辯原告另積欠其「中區污水處理廠配合操作需要設備增設及改善工程」
      推進工程之尾款十三萬八千一百八十元而應予扣除之事實，為原告所不爭執，
      應堪採信。
    (2)又被告抗辯其因系爭工程站體地下室地面滲漏水及站體四周窗戶、玻璃、地面
      磁磚污垢而支出修理費一萬元、清洗費六千元之事實，業為原告所否認，且依
      被告所提出之照片，並無法證明系爭工程確有站體地下室地面滲漏水及站體四
      周窗戶、玻璃、地面磁磚污垢之情形，更無法證明此等滲漏水或污垢係原告所
      造成，而被告主張其因此支出費用一萬六千元部分，亦未能提出任何證據為佐
      ，是被告此部分之抗辯，自無可採。
    (3)又被告雖另抗辯與原告屬同一相關企業之盛隆公司，因施工毀損被告承攬之「
      愛河治平橋至寶珠溝段水質改善工程（第二期）暨巷道連接管工程」之設施，
      被告為順利驗收而自行雇工修復，共計支出二十九萬七千六百一十六元等情；
      惟按民法第三百三十四條所稱之抵銷，係以二人互負債務，而其給付種類相同
      並均屆清償期者為要件，故得供債務人抵銷之債權，須為對於自己債權人之債
      權，而不得以對於他人之債權，對於債權人為抵銷，最高法院四十九年台上字
      第一二五號判例可資參照。經查，承攬「中華路至寶珠溝幹線出口段改善工程
      」之人為訴外人盛隆公司，乃兩造所不爭執，是縱訴外人盛隆公司與原告之負
      責人同一，訴外人盛隆公司與原告於法律上仍屬二獨立之法人格。因之，承攬
      「中華路至寶珠溝幹線出口段改善工程」之人既為訴外人盛隆公司，因施工不
      慎毀損被告所承攬「愛河治平橋至寶珠溝段水質改善工程（第二期）暨巷道連
      接管工程」設施之人亦係訴外人盛隆公司，則被告對之享有損害賠償請求權之
      人自應為訴外人盛隆公司而非原告甚明，被告自不能以對於第三人盛隆公司之
      債權，對於原告主張抵銷，是被告此部分所辯，亦無可採。
    (4)綜上，被告得主張抵銷之金額為十三萬八千一百八十元。
  (三)被告得否主張同時履行抗辯？
    被告雖另以系爭工程結構體屋頂尚有漏水現象而拒絕付款，惟被告就其主張系爭
    工程結構體屋頂尚有漏水部分之事實，並未提出任何證據以資佐證，其主張自無
    可採；且所謂同時履行之抗辯，乃係基於雙務契約而發生，倘雙方之債務非本於
    同一之雙務契約而發生，縱令雙方債務在事實上有密切之關係，或雙方之債務雖
    因同一之雙務契約而發生，然其一方之給付，與他方之給付，並非立於互為對待
    給付之關係者，均不能發生同時履行之抗辯（最高法院九十一年度台上字第五六
    四號裁判意旨參照），是本件兩造間既屬承攬關係，原告所負之主要義務乃完成
    一定之工作，被告所負之主要義務則係依約給付報酬，此二者始屬立於互為對待
    給付之地位，被告所抗辯之瑕疵修補請求權與原告之報酬請求權，並非立於對待
    給付之地位，被告自亦無據此主張同時履行抗辯之餘地。
四、綜上所述，系爭工程既已經業主驗收合格並辦理決算完畢，則依兩造工程承攬合
    約第四條第五項約定，原告自得請求被告給付本件工程尾款，而原告另積欠被告
    他工程款十三萬八千一百八十元，已如前述，被告並以九十三年四月二日答辯狀
    之送達為抵銷之意思表示，其抵銷自屬有據，經抵銷後，原告得請求之金額應為
    五十四萬一千八百二十元。又按給付無確定期限者，債務人於債權人得請求給付
    時，經其催告而未為給付，自受催告時起，負遲延責任。其經債權人起訴而送達
    訴狀，或依督促程序送達支付命令，或為其他相類之行為者，與催告有同一之效
    力；遲延之債務，以支付金錢為標的者，債權人得請求依法定利率計算之遲延利
    息；應付利息之債務，其利率未經約定，亦無法律可據者，週年利率為百分之五
    ，民法第二百二十九條第二項、第二百三十三條第一項前段及第二百零三條分別
    定有明文，而本件起訴狀已於九十三年三月十七日送達被告，亦有送達證書在卷
    可憑。從而，原告依承攬及兩造間契約之法律關係，請求被告給付原告五十四萬
    一千八百二十元，及自起訴狀繕本送達翌日即九十三年三月十八日起至清償日止
    ，按年息百分之五計算之利息，為有理由，應予准許。原告逾此部分之請求為無
    理由，應予駁回。
五、兩造陳明願供擔保，聲請宣告假執行或免為假執行，經核原告勝訴部分，合於法
    律規定，爰分別酌定相當之擔保金額宣告之；原告其餘假執行之聲請，因訴之駁
    回而失所依據，不予准許。
六、結論：原告之訴為一部有理由、一部無理由，依民事訴訟法第七十九條、第三百
    九十條第二項、第三百九十二條第二項，判決如主文。
中　　　華　　　民　　　國　　九十三　　年　　　七　　　月　　　九　　　日
~B民 事 第 二 庭
~B         法 　官　曾淑娟
正本係照原本作成。
如不服本判決，應於送達後廿日內，向本院提出上訴狀並表明上訴理由，如於本判決
宣示後送達前提起上訴者，應於判決送達後十日內補提上訴理由書（須附繕本）。
中　　　華　　　民　　　國　　九十三　　年　　　四　　　月　　　二　　　日
      年                月                日
~B法院書記官　林宜正
